【裁判字號】    95,交上易,1
【裁判日期】    950517
【裁判案由】    業務過失傷害
【裁判全文】
福建高等法院金門分院刑事判決         95年度交上易字第1號
上  訴  人
即  被  告  甲○○
上列上訴人因業務過失傷害案件，不服福建金門地方法院94年度
交易字第3 號，中華民國95年1 月24日第一審判決（起訴案號：
福建金門地方法院檢察署94年度偵字第415 號），提起上訴，本
院判決如下：
    主  文
上訴駁回。
甲○○緩刑貳年。
    事  實
一、甲○○平日以駕駛計程車為業，為從事駕駛業務之人，於民
    國94年3 月2 日上午11時35分許，駕駛車牌號碼V2-121號營
    業用自小客車，由金門縣烈嶼鄉羅厝沿濱海公路往西宅方向
    行駛，行經羅厝濱海公路之彎道時，應注意汽車在未劃標線
    之道路，應靠右行駛，且應減速慢行，作隨時停車之準備，
    而依當時情形，又無不能注意之情事，竟疏未靠右行駛，且
    未減速慢行，而擦撞對向由乙○○所駕駛車牌號碼WY- 6536
    號自小客貨車，致乙○○因此受有胸部肌肉挫傷、左小腿挫
    傷之傷害。
二、案經乙○○訴請福建金門地方法院檢察署檢察官偵查起訴。
    理  由
一、訊據被告甲○○固不否認有於前揭時、地，駕車與告訴人乙
    ○○所駕車輛發生碰撞，致乙○○受傷之事實，惟矢口否認
    為本件事發主因，辯稱：本件車禍發生係告訴人疏於注意，
    且於駕車時講手機才造成，伊雖有過失，但並非肇事主因，
    主因應是告訴人造成云云。惟查：
（一）前揭事實，業據告訴人指訴甚詳（見原審第二十至二十一
      頁、偵卷第九頁），並有道路交通事故現場圖、道路交通
      事故調查表（一）、（二）、現場照片十四幀及金門縣立
      醫院九十四年七月一日烈診字第○○一○八號診斷證明書
      等件存卷可資佐證。
（二）而由現場照片以觀，兩車擦撞處係位於彎道，而該地係由
      二線舊時戰備道路，中間填有石子之路所構成之道路，雖
      未劃有分向線，但其寬度顯然仍能容納二輛車子並行而過
      ，從而，在駕駛過程中仍能清楚地分別來向及去向車道。
      另被告所駕駛之營業小客車撞及告訴人之地點，係位於告
      訴人車輛所在之車道，此有現場照片可證（偵卷第十五頁
      照片），足證被告確實未靠右行駛。況本件經送福建省金
      門縣車輛行車事故鑑定委員會及福建省金門縣車輛行車事
      故覆議鑑定委員會為鑑定，均認為被告駕駛車輛未靠右行
      駛，為肇事主因，而告訴人駕駛自用小客貨車，均未發現
      明顯違規之情形，此亦有福建省金門縣車輛行車事故鑑定
      委員會（94）鑑字第049 號鑑定意見書（他卷第四頁）及
      金門縣車輛行車事故鑑定覆議委員會覆鑑字第9405號鑑定
      覆議意見書（他卷第六頁）在卷足參，益徵被告確有未靠
      右行駛之過失犯行。
（三）再由現場圖以觀，現場係位於彎道區，且週邊並無任何反
      光鏡，故駕駛於行經該路段時，理應注意減速慢行，然由
      被告車輛之滑行軌跡以觀，顯然被告車輛並無減速之跡象
      ，此由照片清晰可見（偵卷二十頁上方照片），況被告車
      輛之煞車痕，猶有長達5.08公尺，益徵被告於行經彎道時
      ，並未減速慢行；被告雖辯以係下雨煞車打滑云云（原審
      卷第二十四頁），然按該地既屬彎道，駕駛人於行經該處
      ，不論對向有無車輛，本應於進入彎道前，即為減速之動
      作，而非於彎道處，驚見車輛駛至，始貿然踩煞車，況該
      日地面復因下雨而潮濕，尤應更加注意行車狀況，以便隨
      時採取停車之措施，故被告所辯打滑之事實縱非子虛，但
      其於進入彎道前，未減速慢行，導致後來緊急煞車造成打
      滑，並無礙於上開對於被告過失之認定，被告亦不因此而
      免責。
（四）至被告辯以告訴人於行駛中有使用手機之情事，認本件肇
      事主因應為告訴人云云，經本院傳訊證人乙○○，證稱：
      車禍發生時我並沒有在講手機，我有講手機的時候，是車
      子停在營區門口，有打電話給我男朋友出來拿東西、車禍
      是在回程的時候發生的，那時並沒有在使用手機等語（本
      院九十五年四月十九日審判筆錄第二頁），不能證明告訴
      人當時確有打手機之情事。
（五）按行經彎道，應減速慢行，作隨時停車之準備；又汽車在
      未劃標線之道路，應靠右行駛，道路交通安全規則第九十
      三條第一項第二款、第九十五條第一項分別定有明文，此
      為汽車駕駛人應盡之注意義務。是依前開說明，被告於肇
      事前，駛至彎道附近時，未為必要之減速及靠右行駛，否
      則其於發覺告訴人時，應有足夠時間將所駕駛之車輛煞停
      而避免本件碰撞。次據卷內道路交通事故調查報告表（一
      ）之繪示（見偵卷第十三頁），本件事故發生時天候雨、
      日間自然光線、路面狀況泥濘、路面鬆軟、無障礙物，因
      彎道視距不好，非但無不能注意之情事，且下雨天行車，
      更應注意四週情況，彼時被告若能確實遵守前揭交通法規
      ，善盡注意義務，當可避免與告訴人發生碰撞，從而，被
      告之過失行為與告訴人所受傷害間，有相當因果關係，至
      為灼然。
（六）綜上，被告所辯，無非推諉卸責之詞，不足採信，本件事
      證明確，被告犯行堪以認定，應依法論科。
二、被告係以駕駛營業小客車為業，業據其供陳在卷（見偵卷第
    七頁），為從事駕駛業務之人，其因駕駛業務之過失而傷害
    人，核係犯刑法第二百八十四條第二項前段之業務過失傷害
    罪。而本件被告肇事後，係由告訴人以手機撥打電話至警局
    報案，此有告訴人及證人即至現場處理之警員蔡志鴻到庭證
    述綦詳（原審卷第十九頁、第二十一頁），足證本件被告並
    未於其犯罪行為經有偵查權限之機關發覺前，即向前來處理
    車禍事宜之警員承認肇事之事實，不合於自首之要件，併此
    敘明。
三、原審因認被告犯行事證明確，依刑法第二百八十四條第二項
    前段、第四十一條第一項前段，罰金罰鍰提高標準條例第一
    條前段、第二條規定，並審酌被告身為職業駕駛人，其注意
    能力應較一般人為高，對於交通法規，亦應較常人嫻熟，竟
    未能善盡駕駛注意義務，導致告訴人受有傷害，且犯後仍飾
    詞狡辯，態度不佳，及本件告訴人所受傷害尚屬輕微等一切
    情狀，量處被告拘役五十日，如易科罰金以三百元折算一日
    。核其認事用法，均無違誤，量刑亦頗適當。被告上訴，仍
    執陳詞，請求減輕刑責，為無理由，上訴應予駁回。又被告
    並無前科，有台灣高等法院被告全國前案紀錄表乙紙在卷可
    參，且現已於告訴人和解，並付清和解金額，有和解筆錄一
    份可憑（本審卷第二十四頁），被告經此教訓，應知警惕，
    本院認所科之刑，以暫不執行為適當，爰諭知緩刑二年，以
    啟自新。
四、據上論斷，應依刑事訴訟法第三百六十八條，刑法第七十四
    條第一款，判決如主文。
本案經檢察官王金聰到庭執行職務。
中    華    民    國   九十五   年    五  月    十七  日
                      刑事庭審判長法  官  蔡  清  遊
                                  法  官  黃  玉  清
                                  法  官  陳  世  宗
上開正本證明與原本無異。
不得上訴。
                                  書記官   李  麗  鳳
中    華    民    國   九十五   年    五  月    十七  日
附錄本案論罪科刑法條：
中華民國刑法第二百八十四條
（過失傷害罪）
因過失傷害人者，處六月以下有期徒刑、拘役或五百元以下罰金
，致重傷者，處一年以下有期徒刑、拘役或五百元以下罰金。
從事業務之人，因業務上之過失傷害人者，處一年以下有期徒刑
、拘役或一千元以下罰金，致重傷者，處三年以下有期徒刑、拘
役或二千元以下罰金。


司法院資訊處製作；財團法人民間司法改革基金會備份。
